【裁判字號】    99,交聲,1772
【裁判日期】    990924
【裁判案由】    聲明異議
【裁判全文】
臺灣高雄地方法院交通事件裁定        99年度交聲字第1772號
原處分機關  高雄市政府交通局
異  議  人
即受處分人  甲○○
上列異議人即受處分人因違反道路交通管理處罰條例案件，對於
原處分機關即高雄市政府交通局中華民國99年4月1日所為處分（
高市交裁字第裁32-AEY413835號）聲明異議，本院裁定如下：
    主  文
原處分撤銷。
甲○○不罰。
    理  由
一、原處分意旨略以：異議人即受處分人甲○○（下稱異議人）
    於民國99年2 月11日13時許，騎乘車號XWQ-748 號普通重型
    機車，於行經臺北市○○區○○路與洲子街口有燈光號誌管
    制之交岔路口時闖紅燈（另以高市交裁字第裁32-AEY41383
    號裁決書裁罰），經現場執行交通勤務之員警鳴笛攔停，竟
    拒絕停車接受稽查而逃逸，依道路交通管理處罰條例第60條
    第1 項、第63條第1 項規定裁處罰鍰新臺幣（下同）3,000
    元，並記違規點數1 點等語。
二、異議意旨略以：異議人雖不確定是否有紅燈左轉之交通違規
    行為，然可確定並無不服取締，爰依法聲明異議，請求撤銷
    原處分等語。
三、按汽車駕駛人，駕駛汽車有違反本條例之行為，經交通勤務
    警察或依法令執行交通稽查任務人員制止時，不聽制止或拒
    絕停車接受稽查而逃逸者，除按各該條規定處罰外，處新台
    幣3 千元以上6 千元以下罰鍰，道路交通管理處罰條例第60
    條第1 項同有明文。又汽車駕駛人違反第60 條 第1 項規定
    者，除依原條款處罰鍰外，並予記違規點數一點，同條例第
    63條第1 項第1 款分別定有明文。惟欲以此規定處罰汽車駕
    駛人，除客觀上須有駕駛人違規之情事，尚須該駕駛人主觀
    上有拒絕停車接受稽查而逃逸之意思，始克相當。
四、經查：證人即員警陳志仁於本院99年度交聲字第1078號案件
    調查時證稱：當天我在港墘路與洲子街口，我執行12點至下
    午3 點交整勤務，在1 點時看到XWQ ─748 號重型機車的機
    車從港墘路紅燈左轉，轉入港墘路127 巷內行駛，當時我鳴
    笛攔停，手勢制止，請其停車受檢，鳴笛就是我吹哨子。當
    時我站在港墘路分隔島島頭，往北的方向。我不能確定吹哨
    子時，駕駛人能不能聽到或看到我制止他停下的動作。我沒
    印象吹哨子制止時，異議人有無轉頭看我，我吹哨子大約三
    聲短音，我舉發異議人攔截未停，是因為我們有鳴笛制止動
    作，但不能確認當事人有無看到。當時該路口車輛很多，因
    為當時快過年了等語（見本院卷第7 、8 頁）。依上開證人
    之證述，舉發警員逕行舉發，係依據其有鳴笛制止動作，並
    不能確認取締當時異議人是否聽聞吹哨子聲或其他制止動作
    ；再參佐證人陳志仁於本院99年度交聲字第1078號案件繪製
    之現場圖，警員陳志仁站於港墘路分隔島島頭，異議人左轉
    港墘路127 巷之路線係在證人陳志仁北方，有卷附現場圖足
    稽（見本院卷第10頁），是依當時異議人所處位置，倘異議
    人於行駛中未往南邊觀看，恐難發現證人陳志仁手勢制止動
    作；復佐以當時路口環境、車流量大之情況，異議人確有可
    能未聽聞吹哨子聲響，或未注意南邊員警陳志仁有制止手勢
    ，故異議人辯稱並無不聽勤務人員制止情事，應可採信。
五、綜上所述，依卷存事證尚無法證明異議人於上揭時地有拒絕
    停車接受稽查而逃逸之違規行為，原處分機關遽對異議人裁
    罰，容非允當，異議人不服前開裁決而聲明異議，為有理由
    ，自應由本院撤銷原處分，另為異議人不罰之諭知，以資適
    法。
六、據上論斷，應依道路交通案件處理辦法第20條前段，裁定如
    主文。
中    華    民    國    99    年    9     月    24    日
                  交通法庭    法  官  吳芝瑛
以上正本證明與原本無異。
如不服本裁定，應於收受送達後5 日內向本院提出抗告狀。
中    華    民    國    99    年    9     月    24    日
                              書記官  林麗文

司法院資訊處製作；財團法人民間司法改革基金會備份。
